臺灣臺東地方法院刑事判決　　　　　　100 年度易字第419 號
公　訴　人　臺灣臺東地方法院檢察署檢察官
被　　　告　王清忠
上列被告因違反森林法案件，經檢察官提起公訴（100 年度偵字
第2277號），被告於準備程序中為有罪之陳述，本院合議庭裁定
由受命法官獨任以簡式審判程序進行審理，判決如下：
    主  文
王清忠犯森林法第五十條之竊取森林主、副產物罪，累犯，處有
期徒刑玖月；扣案之戳刀壹把、頭燈壹個、鏡子壹面，均沒收之
。
    犯罪事實
一、王清忠前於民國95年間因妨害性自主案件，經本院以95年度
    訴字第46號判決判處有期徒刑1 年確定，並於96年7 月16日
    縮刑期滿執行完畢。
二、詎王清忠仍不知悔改，明知位於臺東縣卑南鄉之行政院農業
    委員會林務局臺東林區管理處（下稱臺東林管處）臺東事業
    區第4 林班地，係屬國有林地（非保安林），且未經主管機
    關之許可，不得於國有林地採取牛樟木及牛樟菇，竟意圖為
    自己不法之所有，先基於竊取森林副產物牛樟菇之犯意，於
    100 年10月27日12時許攜帶對人之生命、身體安全具有危險
    性之戳刀1 把，前往前開林班地內特定地點（衛星定位測量
    座標值為：X255968、Y0000000 ），以戳刀挖取之方式，竊
    取森林副產物牛樟菇1 批【毛重35公克，市價約為新臺幣（
    下同）13,950元】；後因發現他人遺留之鏈鋸1 把，復基於
    竊取森林主產物牛樟木之犯意，在該林班地內特定地點（衛
    星定位測量座標值為：X255702、Y0000000 ），以該鏈鋸切
    割之方式，竊取森林主產物牛樟木9 塊（材積共計0.27立方
    公尺，市價約40,500元）。嗣於100 年10月27日14時30分許
    ，王清忠將上開物品聚放在林班地特定地點後（經衛星定位
    測量座標值為：X255702、Y0000000 ），在旁休息時，為警
    當場查獲，並扣得牛樟木9 塊、牛樟菇35公克、鏈鋸1 臺、
    戳刀1 把、頭燈1 個、鏡子1 面等物，而查悉上情。
三、案經臺東縣警察局臺東分局報告臺灣臺東地方法院檢察署檢
    察官偵查起訴。
    理  由
壹、程序事項
一、按森林法第50條所規範竊取森林主、副產物罪，與刑法普通
    竊盜罪毫無差異，該法條本身並無刑之規定，而係「依刑法
    規定處斷」，與刑法第320 條第2 項竊佔罪本身無刑之規定
    ，而係「依前項（竊盜罪）之規定處斷」完全相同；竊佔罪
    依竊盜罪之規定處斷，既為竊盜行為之一種，而列為刑法第
    61條第2 款之案件，同理森林法第50條規定之竊取森林主副
    產物，自可認為即係刑法上之普通竊盜罪而為刑法第61條第
    2 款之案件（最高法院81年度臺上字第3521號判決意旨參照
    ）。是本件核屬刑事訴訟法第376 條第2 款所示加重竊盜罪
    之案件，爰依同法第284 條之1 規定，由法官一人獨任審判
    。
二、本件被告所犯者，非為死刑、無期徒刑、最輕本刑為3 年以
    上有期徒刑之罪或高等法院管轄第一審案件，其於準備程序
    進行中，就被訴事實均為有罪之陳述，經法官告知其等簡式
    審判程序之旨，並聽取公訴人、被告等之意見後，本院爰依
    刑事訴訟法第273 條之1 第1 項之規定，裁定由受命法官獨
    任以簡式審判程序進行審理。
貳、實體事項
一、上開犯罪事實業據被告王清忠坦承不諱，核與證人即臺東地
    區林管處知本工作站技術士黃禮榮之證述相符，復有臺東縣
    警察局臺東分局扣押物品目錄表、森林暨自然保育警察隊臺
    東分隊贓物認領保管單、會勘紀錄表、盜伐位置圖、牛樟菇
    、牛樟木每木調查明細表、價格查定書、臺灣臺東地方法院
    檢察署公務電話紀錄各1 份、刑案及現場照片16張等附卷可
    考，以及上開扣案物品可佐，足認被告之自白與事實相符，
    應可採信。本案事證明確，被告犯行堪可認定，應依法論科
    。
二、論罪科刑
（一）按森林主產物，係指生立、枯損、倒伏之竹木及餘留之根
      株、殘材；副產物則指樹皮、樹脂、種實、落枝、樹葉、
      灌藤、竹筍、草類、菌類及其他主產物以外之林產物而言
      ，國有林林產物處分規則第3 條規定甚明。又森林主產物
      ，並不以附著於其生長之土地，仍為森林構成部分者為限
      ，尚包括已與其所生長之土地分離，而留在林地之倒伏竹
      、木、餘留殘材等。至其與所生長土地分離之原因，究係
      出於自然力或人為所造成，均非所問。他人盜伐後未運走
      之木材，仍屬於林地內之森林主產物。森林法第50條第1
      項所定竊取森林主、副產物之竊取云者，即竊而取之之謂
      ，並不以自己盜伐者為限，縱令係他人盜伐而仍在森林內
      ，既未遭搬離現場，自仍在管理機關之管領力支配下，如
      予竊取，仍為竊取森林主、副產物，應依森林法規定論處
      （最高法院93年台上字第860 號判例意旨參照）。次按刑
      法321 條第1 項第3 款之攜帶兇器竊盜罪，係以行為人攜
      帶兇器為其加重要件，此所謂兇器，其種類並無限制，凡
      客觀上足以對人之生命、身體安全構成威脅，具有危險性
      之兇器均屬之，且祇須行竊時攜帶此種具危險性之兇器為
      已足，並不以攜帶之初有行兇之意圖為必要，亦不以將該
      兇器自他地攜往行竊地為必要（最高法院79年臺上字第
      5253號判例、62年臺上字第2489號判例意旨參照），是不
      問該兇器係行為人自行攜往行竊現場，或在竊盜現場臨時
      持以行竊，均應論行為人以攜帶兇器竊盜罪。查被告於竊
      取本案牛樟木、牛樟菇時所使用之鏈鋸、戳刀等物，乃金
      屬製品，質地堅硬又銳利，客觀上對他人生命、身體安全
      具有危險性，應屬刑法第321 條第1 項第3 款所稱之兇器
      。是核被告所為，係犯森林法第50條之竊取森林主產物罪
      ，而應依刑法第321 條第1 項第3 款之加重竊盜罪論處。
（二）被告前有如犯罪事實欄所載之論罪科刑執行情形，此有臺
      灣高等法院被告前案紀錄表1 份附卷可考，其於有期徒刑
      執行完畢後，5 年以內故意再犯本案有期徒刑以上之罪，
      為累犯，應依刑法第47條第1 項之規定加重其刑。
（三）爰審酌被告有多次犯罪前科（臺灣高等法院被告前案紀錄
      表1 份附卷可稽），素行非佳，其前因違反森林法案件經
      本院於100 年7 月12日以100 年度東簡字第195 號判決判
      處有期徒刑4 月確定後，竟再犯同一性質之本案，顯見其
      欠缺悛悔之意；尤其被告所竊取森林主、副產物之數量及
      價值非少，對於森林保育所生危害難認輕微；然念及被告
      之職業為農、智識程度不高（高職肄業之學歷）、其配偶
      、兒子身體狀況不佳、父母年老、家庭經濟狀況不佳（臺
      東縣政府社會處受刑人子女照顧協助調查報告、馬偕紀念
      醫院臺東分院乙種診斷證明書、臺東縣臺東市豐里里里長
      證明書各1 份在卷可查），處境堪憐；兼衡其犯罪方法、
      犯罪動機及目的（牛樟菇擬予生病家人食用、牛樟木則欲
      販賣獲取金錢）、犯罪後尚能坦認犯行深表悔意之態度、
      本案被竊森林主副產物已全數遭扣，被告未因此獲利等一
      切情狀，認檢察官求處有期徒刑10月稍嫌過重，爰量處如
      主文所示之刑，此應足以兼顧刑罰之懲罰及預防功能。
（四）扣案之戳刀1 把、頭燈1 個、鏡子1 面，係被告所有供竊
      取上開牛樟菇所用之物，業據被告供承在卷，爰均依刑法
      第38條第1 項第2 款規定，宣告沒收之；至於扣案之鏈鋸
      1 臺，被告陳稱為其撿得，復查無證據證明該鏈鋸之所有
      權歸屬狀態，爰不宣告沒收之。
據上論斷，依刑事訴訟法第273 條之1 第1 項、第299 條第1 項
前段，森林法第50條，刑法第11條前段、第321 條第1 項第3 款
、第47條第1 項、第38條第1 項第2 款，判決如主文。
本案經檢察官吳怡明到庭執行職務。
中    華    民    國    100    年    12    月    26   日
                  刑事第四庭   法  官  李俊彬
以上正本證明與原本無異。
如不服本判決應於收受送達後10日內向本院提出上訴書狀，並應
敘述具體理由；其未敘述上訴理由者，應於上訴期間屆滿後20日
內向本院補提理由書（均須按他造當事人之人數附繕本）。「切
勿逕送上級法院」。
中    華    民    國    100    年    12    月    27   日
                               書記官  吳明學
附錄本案論罪科刑法條全文：
森林法第50條
竊取森林主、副產物，收受、搬運、寄藏、收買贓物或為牙保者
，依刑法規定處斷。
刑法第321 條
犯竊盜罪而有左列情形之一者，處6月以上、5年以下有期徒刑，
得併科新臺幣10萬元以下罰金：
一、於夜間侵入住宅或有人居住之建築物、船艦或隱匿其內而犯
    之者。
二、毀越門扇、牆垣或其他安全設備而犯之者。
三、攜帶兇器而犯之者。
四、結夥三人以上而犯之者。
五、乘火災、水災或其他災害之際而犯之者。
六、在車站或埠頭而犯之者。
前項之未遂犯罰之。